【裁判字號】    99,訴,575
【裁判日期】    991021
【裁判案由】    偽造文書等
【裁判全文】
臺灣彰化地方法院刑事判決               99年度訴字第575號
公  訴  人  臺灣彰化地方法院檢察署檢察官
被      告  甲○○
上列被告因偽造文書等案件，經檢察官提起公訴（98年度偵字第
7498號），本院判決如下：
    主    文
甲○○意圖為自己不法之所有，而侵占對於業務上所持有之物，
處有期徒刑陸月；又意圖為自己不法之所有，而侵占對於業務上
所持有之物，處有期徒刑柒月；又行使偽造私文書，處有期徒刑
參月。應執行有期徒刑壹年壹月。
    事    實
一、甲○○自民國79年11月26日起，迄至98年4月23日止，擔任
    「國泰人壽保險股份有限公司」（下稱「國泰公司」）之業
    務員，負責業務拓展、收取保險客戶保費、保險金給付申請
    及款項轉交、保單質押貸款申請、利息收取及償還款項解繳
    等業務，且曾代表國泰公司與乙○○○及其家人先後簽訂3
    件保險契約，雙方因而認識；又乙○○○於96年5月2日經甲○○推銷，而以其女兒丙○○名義，與國泰公司簽訂新臺幣
    （下同）130萬元保額之「國泰人壽創世紀變額萬能壽險（
    丁型）」保險契約（該契約由丁○○出名擔任該契約之保險
    業務員），嗣乙○○○收受上開保險「預收第一次保費相當
    額送金單」（下稱「送金單」），發覺第一次保費金額稍低
    ，想多增額20萬元，遂與甲○○聯繫，雙方約定於96年5、6
    月間某日，在乙○○○弟妹陳素惠位在彰化縣埔鹽鄉○○路
    47之5號住處，由乙○○○另行交付現金20萬元；詎甲○○
    竟意圖為自己不法之所有，於收款後次一營業日未將上開向
    乙○○○收取之保費繳回國泰公司，而將乙○○○所交付之
    20 萬元保險費侵占入己，而未替乙○○○辦理上開保險契
    約保費增額等手續。嗣乙○○○因有定期存款到期，另欲就
    上開保險契約保費增額30萬元，遂與甲○○聯繫，雙方約定
    於同年12月31日，在陳素惠上開住處，由陳素惠代為交付現
    金30 萬元；詎甲○○竟意圖為自己不法之所有，於收款後
    次一營業日未將上開向乙○○○收取之保費繳回國泰公司，
    而將陳素惠代為交付30萬元保險費侵占入己，未替乙○○○
    辦理上開保險契約保費增額等手續，且事後向乙○○○佯稱
    ：須等待1年後，始可將增資部分載入保單云云，致使乙○○○不疑有他，誤信其託詞，而未向其索討上開2件保費先
    後增資部分相關資料。迄97年5月間，乙○○○見上開保險
    契約已滿1年，而甲○○遲未交付相關資料，乃向甲○○催
    討，甲○○竟於97年5、6月間某日，在不詳地點，未經國泰
    公司之授權，以剪貼方式，先將他人所有之國泰公司送金單
    之「要保人」、「主約保費」欄等欄位內容，偽造為「要保
    人：丙○○」、「主約保費：70萬元」等後（詳見附表），
    再以彩色影印之方式，偽造「要保人：丙○○」、「主約保
    費：70 萬元」（詳見附表）之送金單1紙，復於97年5、6月
    間某日，將該偽造送金單，以郵寄方式寄送至乙○○○位於
    台中市○區○○街114號住處而行使之，迨乙○○○收受後
    ，發覺上開偽造送金單之「主約保費：70萬元」部分有誤，
    而再次電詢甲○○並催討相關保險單，甲○○即藉詞拖延並
    避不見面。嗣丙○○於98年5、6月間，以0800免付費電話向
    國泰公司客服人員查詢上開保險後續投資情形，經國泰公司
    認為有異而派員前往查看上開偽造送金單，始查悉上情。
二、案經國泰公司告訴暨告發臺灣彰化地方法院檢察署檢察官偵
    查後提起公訴。
    理    由
一、證據能力部分：
  (一)按被告以外之人於偵查中向檢察官所為陳述，除顯有不可信
    之情況者外，得為證據，同法第159條之1第2項定有明文。
    偵查中對被告以外之人（包括證人、鑑定人、告訴人、被害
    人及共同被告等）所為之偵查筆錄，或被告以外之人向檢察
    官所提之書面陳述，性質上均屬傳聞證據。惟現階段刑事訴
    訟法規定檢察官代表國家偵查犯罪、實施公訴，依法其有訊
    問被告、證人及鑑定人之權，證人、鑑定人且須具結，而實
    務運作時，檢察官偵查中向被告以外之人所取得之陳述，原
    則上均能遵守法律規定，不致違法取供，其可信度極高，職
    是，被告以外之人前於偵查中已具結而為證述，除反對該項
    供述得具有證據能力之一方，已釋明「顯有不可信之情況」
    之理由外，不宜以該證人未能於偵訊中接受他造之反對詰問
    為由，即遽指該證人於偵查中之陳述不具證據能力。本件證
    人乙○○○、丙○○於偵訊中陳述時，業經檢察官諭令具結
    ，其證詞之憑信性已獲擔保，又無其他證據足認該等陳述有
    何顯不可信之情事，依前開說明，本院認證人乙○○○、丙○○上開於偵查中具結後之證言自應具有證據能力。
  (二)按被告以外之人於審判外之陳述，雖不符刑事訴訟法第159
    條之1至第159條之4之規定，然經當事人於審判程序同意作
    為證據，法院審酌該言詞陳述作成時之情況，認為適當者，
    亦得為證據；當事人、代理人或辯護人於法院調查證據時，
    知有刑事訴訟法第159條第1項不得為證據之情形，而未於言
    詞辯論終結前聲明異議者，視為有前項之同意，刑事訴訟法
    第159條之5定有明文。經查，證人即告訴代理人丁○○、乙○○○於偵查中未經具結之證述、被告之人事資料、聲明書
    、證人陳素惠之溪湖郵局帳戶交易明細、證人乙○○○所提
    出130萬元保額之國泰公司保險單影本等，雖屬被告以外之
    人於審判外之言詞陳述，為傳聞證據，然被告於本院準備程
    序均同意將之引為證據，且經本院於審理時當庭直接提示而
    為合法之調查，被告等未於言詞辯論終結前聲明異議，本院
    復審酌該等言詞陳述係由證人出於自由意識而陳述，並無非
    法取證之情況，依刑事訴訟法第159條之5之規定，認上開證
    據應有證據能力，得採為認定本件被告犯罪事實所憑之證據
    。
  (三)按可為證據之物，得扣押之，刑事訴訟法第133條第1項定有
    明文。查偽造國泰公司送金單係由證人乙○○○於98年10月
    9日當庭提供予檢察官查扣，此有該屬98年10月9日訊問筆錄
    1份附卷可稽，因該偽造國泰公司送金單既係可為證據之物
    ，其取得程序亦屬合法，且與本案犯罪事實具有關聯性，自
    有證據能力。又卷附98年10月13日、99年2月12日臺灣彰化
    地方法院檢察署勘驗筆錄2份，係自檢察官勘驗扣案偽造國
    泰公司送金單所得之證物，且與本案待證事實具有關連性，
    無證據證明係公務員違法取得或製作之物，自得採為證據。
二、訊據被告甲○○固坦承有於96年間，在陳素惠住處，分別自
    證人乙○○○及陳素惠收受現金20萬及30萬元之事實，惟矢
    口否認有何業務侵占及行使偽造私文書罪嫌，辯稱：上開20
    萬元及30萬元現金，均是伊向證人乙○○○借錢，伊不知道
    為何證人乙○○○會有這張：「主約保費：70萬元」的偽造
    送金單，可能是證人乙○○○去刻伊的印章，且透過伊之前
    幫她辦的保險資料得知伊的代號後偽造的云云。惟查：
  (一)證人即被害人乙○○○於偵訊時結證稱：甲○○是伊娘家方
    面的保險業務員，伊是回娘家跟她投保這件投資型保險，當
    初於96年5月2日透過甲○○向國泰公司投保時，…事後回娘
    家拿到保險單時，才發現只寫130萬元，刷簿子也確認只有
    扣款130萬元，所以在伊弟妹位在埔鹽鄉○○路47之5號家中
    ，再給她20萬元，嗣經乙○○○當庭更正為第2次是96年12
    月31日要增資，伊請伊弟妹從簿子中領出30萬元給她，地點
    也是在伊弟妹好金路住處，甲○○沒有給我保單，說要1年
    後才可以給伊，伊是在97年5月，滿1年後，才跟她催討，她
    是將送金單寄到伊台中家裡，但伊忘記確實時間，伊看見送
    金單上有公司印章就很放心，伊當時看見金額不對，問她，
    她說沒有關係，她說要將伊的保險抄進我的保險書內，但後
    來都沒有做，伊是要增加保險額才給她50萬元，不是借款，
    聲明書上70萬元是稽查員打的，事實上伊只有給50萬元，伊
    之前雖有跟甲○○保過100萬元的保險，但不知道甲○○的
    代號等語（見偵查卷第18、19、58、59頁）；復於本院審理
    時具結證稱：「（被告問：96年5月下旬至6月我到彰化縣埔
    鹽鄉○○路47之5號向你拿的現金20萬元，是否向你借？）
    不是借款，這20萬元是要增資在基金的買賣，甲○○之前沒
    有向我借過錢，而且我跟甲○○也不熟，89年6月曾經第一
    次跟甲○○跟過我及我先生的保險，…直到96年這次。」、
    「（檢察官問：除了這20萬元以外是否在96年12月31日你弟
    媳陳素惠有至郵局提領30萬元給你？）有，錢是直接從陳素
    惠拿給甲○○，在上開住處給甲○○。」、嗣業經當庭更正
    為「（檢察官問：這二筆錢都是保險費？）第一筆20萬元是
    因為我看到保費只有130萬元是要補齊，30萬元是要投資。
    」、嗣業經當庭更正為「（檢察官問：為何甲○○給你的送
    金單是寫70萬元？）我有打電話給甲○○說我的是50萬元，
    為何是寫70萬元，甲○○說那不重要，要寫填載在保險契約
    上的金額比較重要，而且這金額需要在一年後才能填入，所
    以我就等待一年後才再詢問。」、「（檢察官問：你確定陳
    素惠給甲○○的30萬元是你要增加保費的？）是。」、「（
    檢察官問：70萬元的送金單是何時給你？）是我跟甲○○要
    的時候，甲○○才給我的，時間我忘記了，應該是96年12月
    31 日拿30萬元之後的半年左右，我跟甲○○催討，甲○○
    才寄給我。」、「（檢察官問：後來是如何知道這50萬元沒
    有實際納入保費？）甲○○說那張送金單70萬元寫錯沒有關
    係，甲○○叫我將保險單拿到我家，甲○○再去我家收，後
    來甲○○有到我家收，後來甲○○寄給我還是原本的不是新
    的，我就再打電話催她，甲○○找藉口敷衍我，後來我一直
    找不到甲○○，我女兒才打電話給國泰人壽保險公司080的
    服務電話，我才知道那50萬元沒有繳入，送金單是假的。」
    、「（檢察官問：有無將送金單寄給國泰人壽保險公司？）
    沒有，是國泰人壽保險公司太平業務員到我家看送金單說是
    假的。」、「（
    審判長問：30萬元是12月才想到要投資保險，還是96年5、6
    月時已經想到年底要投資？）是因為我有1張定期到期，是
    12月才決定要投資。」、「（審判長問：收到保險送金單時
    ，送金單是影印的，為何不覺得奇怪？）因為甲○○將送金
    單寄到台中，我不認識字，我工作很忙，又沒有跟家人，我
    看數字不對就打電話問甲○○。」、「（審判長問：送金單
    是甲○○寄給你的？）是，送金單是甲○○寄給我的。」、
    「（
    審判長問：知道甲○○的保險業務的代號？）我不知道。」
    、「審判長問：你及家人有無從事過保險業？）我都是跟我
    先生作粗工，家人也沒有從事保險業，所以根本不知道這些
    代號。」等語（見本院卷第53至54頁反面、第60頁），核與
    證人丙○○於偵訊中隔離訊問時結證稱：伊之前就是國泰保
    戶，96年5月2日的保險，伊只負責簽名，沒有拿錢給被告，
    全是伊母親乙○○○處理的，當初我們打080的國泰電話，
    要問本件投資型保險後續情形，國泰回覆我們，並請稽查員
    下來查，稽查員當場要伊寫聲明書等語（見偵查卷第17至19
    頁），及於本院審理時具結證稱：「（檢察官問：後來甲○○寄給你母親的送金單你有無看過？）有。」、「（檢察官
    問：送金單上面寫『TO：保費股陳先生』是何人所寫？）是
    我寫的，因為陳先生叫我傳真過去，所以我要在上面註明是
    要給陳先生的。」、「（檢察官問：你母親跟甲○○有金錢
    借貸關係？）不是借貸關係，我確定是保費，因為我們家跟
    甲○○只有買過保險，沒有借貸關係。」等語（見本院卷第
    56 頁及其反面）大致相符，堪認證人乙○○○確有於前開
    時、地，由乙○○○本人或陳素惠分別交付20萬元、30萬元
    予被告，作為上開保險契約保費增額之用。
  (二)又參酌證人即告訴代理人丁○○於偵訊時證稱：「（送金單
    應該是誰開立的？）總公司人員開立，業務員不能開。」、
    「（提示丙○○保險契約影本：為何業務員部分是你簽名的
    ？）是，依據公司內部規定，需要雙經手人，我是主管所以
    由我簽名，從要保書第3頁上方可看出原經手人是NC45106，
    就是甲○○的代碼，我的代碼是NC45199。」、「（丙○○
    母女說聲明書上的金額是依據貴公司稽查員要求寫成70萬元
    ，但實際金額是50萬元，有無意見？）就我所知，是他們跟
    稽查員要求寫70萬元，可能是因為他們手上資料是70萬元才
    這樣寫。」等語（見偵查卷第42、43頁），及於本院審理時
    具結證述稱：「（審判長問：保險增額是業務員收，還是保
    戶把錢匯入國泰人壽保險公司的帳戶？）正常是業務員收回
    公司後，公司會再發1張收據。」「（審判長問：保險公司
    的契約書是否要本人簽收？）可以用郵寄的，保單收到後有
    10日的後悔期，所以保單簽收單不一定要簽。」等語（見本
    院卷第58、60頁）。再佐以證人陳素惠溪湖郵局帳戶存摺內
    頁明細，明確紀錄於96年12月間提領現金30萬元；而證人乙○○○所提出之上開國泰公司保險單第3頁左上方，亦有被
    告營業員代號「NC45106」，足認本件被告確實於96年5月2
    日承辦證人乙○○○以丙○○名義所簽訂之上開保險契約，
    且證人乙○○○並於96年5月底至6月間某日、同年12月31
    日，分別將20萬元及30萬元現金交付予被告，以作為上開保
    險契約保費增額之用，被告卻未將將前開2筆款項補入保險
    契約，反而侵占入己。
  (三)本件被告雖辯稱上開50萬元款項，係其向證人乙○○○借款
    ，並非保險費用云云，惟經檢察官訊問被告向證人乙○○○
    借款有無開立單據或在場證人可供調查，被告答稱均無等語
    。查民間借款多有開立本票或借據之習慣，而本件被告僅為
    證人乙○○○之保險業務員，與證人乙○○○並無近親關係
    ，因此，證人乙○○○若確曾出借被告款項高達50萬元，則
    豈有不要求日後還款時間、利息、任何擔保或憑據，並要求
    證人見證之可能？是被告上開所辯，顯屬可疑。
  (四)復經臺灣彰化地方法院檢察署檢察官於98年10月13日、99年
    2月12日分別勘驗證人乙○○○所提出之70萬「送金單」及
    證人丁○○所提供之國泰公司之「送金單」正本，分別記載
    ：「該『送金單』左上方『填發日期』及『收款日期』年月
    日時分部分，明顯遭以剪貼覆蓋方式塗銷，各欄位均可見浮
    貼紙張殘跡，『要保人』及『被保人』欄位，亦遭剪貼覆蓋
    方式變造為『丙○○』，『丙○○』等文字邊緣有明顯紙張
    浮貼痕跡，『主約保額』欄位金額部分『360』等字，有明
    顯浮貼紙張邊緣痕跡，『主約保費』欄位『70』部分，雖難
    以辨識浮貼痕跡，然其左方國泰集團榕樹商標，與底圖之榕
    樹商標排列規則顯然不符，該『70』數字部分亦顯遭變造，
    同欄位『萬』字部分，字體與主約保額部分『萬元』字體不
    同，且向左方微量傾斜，以致輕微覆蓋上方格線，亦屬浮貼
    變造；『送金單』中央偏左部分，被保人欄『丙○○』字樣
    後方有明顯浮貼邊緣，且榕樹商標不完整，出現規則與底圖
    不符，顯有塗銷原記載之痕跡，『合計』欄中『70』與『萬
    』字部分，均有明顯浮貼痕跡，『70』部分遮掩榕樹商標，
    『萬』字後方可隱約窺見原記載最後一筆殘跡，均屬變造，
    『合計』欄位『70』前方，隱約可見浮貼痕跡，有浮貼塗銷
    之情形；『送金單』左下方部分，『經手人』欄位前方底線
    出現重複格線，該欄位後方，『甲○○』圓戳記前方，均有
    浮貼塗銷痕跡，『甲○○』圓戳記在浮貼處無斷裂痕跡，『
    甲○○』圓戳記後方空白處，亦有浮貼痕跡，『保險費合計
    』欄位『萬』字前方有明顯浮貼塗銷痕跡，『匯撥』欄位後
    方『70』、『萬』亦有明顯浮貼痕跡，而屬變造；『送金單
    』右上方部分，『工作月』欄位內，及其上方空白處，其榕
    樹商標與底圖規則不符，均遭浮貼塗銷，『張麗雪』圓戳記
    月份明顯遭塗抹，『單位代號』後方（『展溪湖五1』戳記
    內）榕樹商標圖形破碎，且與底圖規則亦不符，亦遭浮貼偽
    造；『送金單』正面部分，『保險費合計』欄位，靠近『單
    位代號』欄位前之『仟』字前，亦明顯有浮貼塗銷之情形。
    而經檢視『送金單』正面，在桌燈近距離照射及特定角度下
    ，『張麗雪』、『甲○○』圓戳記、『展溪湖五』方戳記及
    右上角『國泰人壽保險公司』紅色方印，均出現反光，與一
    般印泥或印台墨水不會出現反光之情形迥異，且『展溪湖五
    』方戳記附近黑色油墨，及綠色榕樹商標亦均出現明顯反光
    ，與一般油墨印刷情形不同；『送金單』背面雖無偽造痕跡
    ，但其油墨亦有輕微反光情形」等情；及「其粉紅色榕樹圖
    案底圖分佈規則，且『送金單』右上方條碼下方有另一組編
    號，『送金單』背面僅有1方格文字及其他文字說明，『送
    金單』正、反面文字、圖樣及格線等印刷部分，均無反光反
    應，『送金單』正面圓戳記、紅色印章亦無任何反光情形。
    」等語，此有該署檢察官98年10月13日、99年2月12日勘驗
    筆錄1份（含勘驗照片分別共14張及6張）在卷可證（見偵查
    卷第29至37頁、第51至54頁）。
  (五)又被告另辯稱上開偽造送金單可能為證人乙○○○為逼迫其
    還款而偽造云云。然本件證人乙○○○固因之前委請被告代
    為簽訂其他保險契約，持有國泰公司之其他保險契約送金單
    ，而有偽造送金單之材料來源，惟被告於檢察官偵訊時供稱
    ：伊並未曾將其姓名「甲○○」之圓戳記交付與丙○○等語
    （見偵查卷第42頁），且觀之證人乙○○○所提出之上開保
    險契約保險單，其中固有被告之業務員代號「NC45106」，
    然並無任何關於「展溪湖五1」之資訊，是縱證人乙○○○
    因上開保險契約得知被告之業務員代號，亦無由得知「展溪
    湖五1」之代碼，而加以盜刻；復依檢察官前開勘驗結果，
    被告「甲○○」圓戳記左側圓圈線條下方，有明顯浮貼塗去
    痕跡，而該圓圈線條在該浮貼處並無任何斷裂，顯為浮貼之
    後再行蓋印，又「展溪湖五1」方戳記中「4」、「5」2數字
    間，其粉紅色榕樹商標底圖亦有明顯錯置情形，然該戳記跨
    越該浮貼處之框線及「4」、「5」等數字，並無任何斷裂或
    錯位，顯亦係在浮貼塗去後蓋印。因此，在被告並未交付圓
    戳記與他人使用，且證人乙○○○或丙○○亦不具充足資訊
    或技巧，得以偽造「展溪湖五1‧NC45106」方戳記之情形下
    ，上開2戳記自以由持有保管者，亦即被告偽造送金單內容
    後加以蓋用，始與事理相符。再經檢察官勘驗後發覺，證人
    乙○○○所提出之上開送金單，其中遭到偽造部分高達21
    處，倘證人乙○○○與被告間確有借款糾紛，則其何以捨向
    國泰公司投訴，或直接報請警察機關調查，甚至自行前來臺
    灣彰化地方法院檢察署申告等簡便方式而不由，反大費周章
    偽造上開送金單，要求被告負擔保險契約增資責任，徒增困
    擾？況本件係證人丙○○以電話向國泰公司查詢上開保險契
    約後續狀況，國泰公司發覺有異，派員稽查後，始向臺灣彰
    化地方法院檢察署提出告訴暨告發，益見證人乙○○○並無
    設詞誣陷之犯意。是被告前開所辯，顯為卸責之詞，不足採
    信。
  (六)此外，復有被告人事基本資料及96年5月2日送金單各1份在
    卷足憑。本件被告先後2次業務侵占及行使偽造私文書犯行
    ，事證明確，堪予認定。
三、核被告所為，係犯刑法第216條、第210條行使偽造私文書罪
    及同法第336條第2項業務侵占罪嫌。按如數行為於同時同地
    或密切接近之時地實施，侵害同一之法益，各行為之獨立性
    極為薄弱，依一般社會健全觀念，在時間差距上，難以強行
    分開，在刑法評價上，以視為數個舉動之接續施行，合為包
    括之一行為予以評價，較為合理，則屬接續犯，而為包括之
    一罪，此有最高法院86年臺上字第3295號判例可資參照。本
    件被告於97年5、6月間某日，在不詳地點，偽造上開送金單
    21處後，再予以彩色影印系爭送金單，其偽造時間、地點密
    接，難以切割，核屬刑法接續犯，而應僅成立一偽造私文書
    罪。又被告偽造上開送金單後，復持以向證人乙○○○行使
    ，其偽造之低度行為為行使之高度行為吸收，不另論罪。被
    告於96年5月下旬至6月間某日及同年12月31日，在陳素惠上
    開住處，收受證人乙○○○或陳素惠所交付20萬元或30萬元
    之增額保險費後，分別加以侵占；嗣又以偽造送金單交付與
    證人乙○○○而行使等3犯行間，時間互異，犯意各別，行
    為互殊，應予以分論併罰。爰審酌被告為圖得一己之私利，
    竟利用證人乙○○○欲繳交增額保險費之機會，先後2次侵
    占業務上所持有之保險費，並偽造第一次投保的保費送金單
    ，藉以掩飾其犯行，造成證人乙○○○財產上之損害，損及
    告訴人、要保人之權益，且迄今仍未與證人乙○○○達成和
    解，另考量被告侵占所得金額合計50萬元，及其犯罪之動機
    、目的、手段、品行、智識程度、生活狀況，暨犯罪後未能
    坦承犯行，態度非屬良好等一切情狀，分別量處如主文所示
    之刑，併定其應執行之刑。
四、又刑罰法令關於沒收之規定，有採職權沒收主義與義務沒收
    主義。職權沒收，指法院就屬於被告所有，並供犯罪所用或
    因犯罪所得之物，仍得本於職權為斟酌沒收與否之宣告，例
    如刑法第38條第1項第2款、第3款、第3項前段等屬之。義務
    沒收，又可分為絕對義務沒收與相對義務沒收二者。前者指
    凡法條規定「不問屬於犯人與否，沒收之」者屬之，法院就
    此等之物，無審酌餘地，除已證明滅失者外，不問屬於犯人
    與否或有無查扣，均應沒收之；後者指凡供犯罪所用或因犯
    罪所得之物，均應予以沒收，但仍以屬於被告或共犯所有者
    為限（最高法院93年度臺上字第2751號判決意旨參照）。又
    按上訴人用以詐欺取財之偽造、變造等書類，既已交付於被
    害人收受，則該物非屬上訴人所有，除偽造書類上偽造之印
    文、署押，應依刑法第219條予以沒收外，依同法第38條第
    3項之規定，即不得再對各該書類諭知沒收（最高法院40年
    臺上字第747號判例意旨參照）。扣案之偽造送金單，業經
    被告持以行使並交付予該要保人即證人丙○○，非被告所有
    ，而偽造送金單上之「張麗雪」圓戳章，係被告偽造張麗雪
    原真正圓戳章所蓋用之印文，並非偽造印章之印文，自不在
    刑法第219條所定必須沒收之列（最高法院48年臺上字第113
    號、48年臺上字第1533號判例意旨參照），爰不予宣告沒收
    ，附此敘明。
據上論斷，應依刑事訴訟法第299條第1項前段，刑法第216條、
第210條、第336條第2項、第51條第5款，刑法施行法第1條之1，
判決如主文。
本案經檢察官趙冠瑋到庭執行職務。
中    華    民    國    99    年    10    月    21    日
                  刑事第二庭  審判長  法  官  石馨文
                                      法  官  江彥儀
                                      法  官  郭玄義
以上正本證明與原本無異。
如不服本判決應於收受判決後10日內向本院提出上訴書狀，並應
敘述具體理由；其未敘述上訴理由者，應於上訴期間屆滿後20日
內向本院補提理由書（均須按他造當事人之人數附繕本）「切勿
逕送上級法院」。
告訴人或被害人對於判決如有不服具備理由請求檢察官上訴者，
其上訴期間之計算係以檢察官收受判決正本之日期為準。
中    華    民    國    99    年    10    月    25    日
                                      書記官  魏嘉信
所犯法條：
刑法第216條
（行使偽造變造或登載不實之文書罪）
行使第210條至第215條之文書者，依偽造、變造文書或登載不實
事項或使登載不實事項之規定處斷。
刑法第210條
（偽造變造私文書罪）
偽造、變造私文書，足以生損害於公眾或他人者，處5年以下有
期徒刑。
刑法第336條第2項。
（公務公益侵佔罪、業務侵佔罪）
對於業務上所持有之物，犯前條第1項之罪者，處6月以上5年以
下有期徒刑，得併科3千元以下罰金。
 附表
 ┌──┬──────────┬──────────┬──┐
 │編號│偽造位置及欄位      │偽造方式及內容      │備註│
 ├──┼──────────┼──────────┼──┤
 │1.  │「填發日期」欄後方。│浮貼塗去。          │    │
 ├──┼──────────┼──────────┼──┤
 │2.  │「收款日期」欄後方。│同上。              │    │
 ├──┼──────────┼──────────┼──┤
 │3.  │「要保人」欄後方。  │浮貼改成「丙○○」。│    │
 ├──┼──────────┼──────────┼──┤
 │4.  │「被保人」欄後方。  │同上。              │    │
 ├──┼──────────┼──────────┼──┤
 │5.  │「主約保額」欄後方。│浮貼改成「360」。   │    │
 ├──┼──────────┼──────────┼──┤
 │6.  │「主約保費」欄後方。│浮貼改成「70」。    │    │
 ├──┼──────────┼──────────┼──┤
 │7.  │「主約保費」欄後方。│浮貼改成「萬」。    │    │
 ├──┼──────────┼──────────┼──┤
 │8.  │「被保人」欄後方。  │浮貼塗去。          │    │
 ├──┼──────────┼──────────┼──┤
 │9.  │「合計」欄後方。    │浮貼改成「70」。    │    │
 ├──┼──────────┼──────────┼──┤
 │10. │「合計」欄後方。    │浮貼改成「萬」。    │    │
 ├──┼──────────┼──────────┼──┤
 │11. │「合計」欄「70」前方│浮貼塗去。          │    │
 │    │。                  │                    │    │
 ├──┼──────────┼──────────┼──┤
 │12. │「經手人」欄前方。  │同上。              │    │
 ├──┼──────────┼──────────┼──┤
 │13. │「經手人」欄後方，圓│同上。              │    │
 │    │戳記左側。          │                    │    │
 ├──┼──────────┼──────────┼──┤
 │14. │被告圓戳記後方。    │同上。              │    │
 ├──┼──────────┼──────────┼──┤
 │15. │保險費合計「萬」字前│同上。              │    │
 │    │方。                │                    │    │
 ├──┼──────────┼──────────┼──┤
 │16. │「匯撥」欄後方。    │浮貼改為「70」。    │    │
 ├──┼──────────┼──────────┼──┤
 │17. │「匯撥」欄後方。    │浮貼改為「萬」。    │    │
 ├──┼──────────┼──────────┼──┤
 │18. │「工作月」欄右上方。│浮貼塗去。          │    │
 ├──┼──────────┼──────────┼──┤
 │19. │「張麗雪」圓戳記月份│塗抹。              │    │
 │    │。                  │                    │    │
 ├──┼──────────┼──────────┼──┤
 │20. │「單位代號」欄後方，│浮貼塗去。          │    │
 │    │「展溪湖五1」方印中 │                    │    │
 │    │「5」字旁。         │                    │    │
 ├──┼──────────┼──────────┼──┤
 │21. │「保險費合計」欄後方│同上。              │    │
 │    │「仟」字前方。      │                    │    │
 └──┴──────────┴──────────┴──┘

司法院資訊處製作；財團法人民間司法改革基金會備份。
